【裁判字號】    99,交易,56
【裁判日期】    990531
【裁判案由】    過失傷害
【裁判全文】
臺灣嘉義地方法院刑事判決              99年度交易字第56號
公  訴  人  臺灣嘉義地方法院檢察署檢察官
被      告  乙○○
選任辯護人  陳振榮律師
            張宗存律師
            蔡碧仲律師
上列被告因過失傷害案件，經檢察官提起公訴（99年度偵字第
748號），本院判決如下：
    主  文
乙○○無罪。
    理  由
一、公訴意旨略以：被告乙○○平時以駕駛自小貨車載運魚貨至
    各村莊叫賣為業，駕駛為其附隨業務。其於民國98年7月22
    日上午10時許，駕駛車牌﹕2Ｕ─0863號自小貨車，沿嘉義
    縣東石鄉○○村○○○○路由南往北行駛，途經該路之速限
    時速50公里以下路段與另一東西向之嘉166線公路之交岔路
    口，應注意遵守交通號誌依速限行駛，而依當時情狀，並無
    不能注意之情事，竟疏未注意，猶貿然以時速50公里以上60
    公里以下之速度超速前行，遇綠燈轉變為黃燈迅速變紅燈時
    ，而闖紅燈欲通過該路口。適有甲○○騎乘未懸掛車牌之重
    機車，沿嘉166線公路由西向東駛至，雖遇紅燈，惟見南北
    向之號誌已由綠燈轉變為黃燈迅速變紅燈，此時其車道號誌
    仍為紅燈時，卻未停車等候而僅減速為3、40公里之速度，
    闖紅燈欲通過該路口，致2車發生擦撞，甲○○因而受有右
    側股骨幹粉碎性骨折、頭部外傷併頭皮撕裂傷、右側第6第
    第8肋骨骨折、下肢多處擦傷等傷害。因認被告涉犯刑法第
    284條第2項前段之業務過失傷害罪。
二、按犯罪事實應依證據認定之，無證據不得認定犯罪事實。又
    不能證明被告犯罪者，應諭知無罪之判決，刑事訴訟法第
    154條第2項、第301條第1項分別定有明文。次按事實之認定
    ，應憑證據，如未能發現相當證據，或證據不足以證明，自
    不能以推測或擬制之方法，為裁判基礎（最高法院40年臺上
    字第86號判例參照）。且認定犯罪事實所憑之證據，雖不以
    直接證據為限，間接證據亦包括在內，然而無論直接證據或
    間接證據，其為訴訟上之證明，須於通常一般之人均不致有
    所懷疑，而得確信其為真實之程度者，始得據為有罪之認定
    ，倘其證明尚未達到此一程度，而有合理之懷疑存在而無從
    使事實審法院得有罪之確信時，即應由法院為諭知被告無罪
    之判決（最高法院76年臺上字第4986判例參照）。又告訴人
    之告訴，係以使被告受刑事訴追為目的，是其陳述是否與事
    實相符，仍應調查其他證據以資審認（最高法院52年臺上字
    第1300號判例參照）。
三、公訴人認被告涉有業務過失傷害犯行，無非係以告訴人甲○
    ○之指訴、診斷證明書、道路交通事故現場圖、道路交通事
    故調查報告表(一)、(二)、車禍現場照片12張為其主要論據
    。
四、訊據被告固坦承於前揭時地與被害人發生車禍，被害人因此
    受有右側股骨幹粉碎性骨折、頭部外傷併頭皮撕裂傷、右側
    第6第8肋骨骨折及下肢多處擦傷等傷害之事實，惟堅詞否認
    有何業務過失傷害犯行，辯稱：案發當時伊行向為綠燈，又
    其並未超速，是告訴人闖紅燈，伊發現時煞車已來不及了等
    語。
五、經查：
（一）被告於民國98年7月22日上午10時許，駕駛車牌﹕2Ｕ─
      0863號自小貨車，沿嘉義縣東石鄉○○村○○○○路由南
      往北行駛，途經該路之速限時速50公里以下路段與另一東
      西向之嘉166線公路之交岔路口，與告訴人所騎乘之未懸
      掛車牌重型機車發生碰撞，告訴人因而受有右側股骨幹粉
      碎性骨折、頭部外傷併頭皮撕裂傷、右側第6第8肋骨骨折
      及下肢多處擦傷等傷害，此為被告所不否認，並有道路交
      通事故現場圖（見警卷第12頁）、道路交通事故調查報告
      表(一)、(二)（見警卷第13、14頁）、道路交通事故談話
      紀錄表（見警卷第7頁）、現場照片（見警卷第17至22頁
      ）、長庚醫療財團法人嘉義長庚紀念醫院診斷證明書（見
      警卷第11頁）、病歷摘要（見本院卷42至122頁）在卷可
      稽，此部分事實固堪認定。
（二）然依據公訴人所舉之證據是否得以認定被告有公訴意旨所
      指闖紅燈及超速之過失行為，論述如下：
    1.告訴人甲○○雖於警詢、偵查及本院審裡時均指述其行向
      為綠燈等語（見警卷第7頁至10頁，偵查卷第6、7頁，本
      院卷第131至139頁），然揆諸上開判例意旨，告訴人之指
      述，仍應調查其他證據以資認定其陳述是否與事實相符，
      是尚須有其他佐證足以認定告訴人之指述與事實相符，始
      可採為認定被告犯罪之基礎。
    2.經本院函詢肇事路段被告及告訴人行向速限結果，被告行
      向速限為每小時50公里，告訴人行向速限則為每小時60公
      里，此有嘉義縣交通局99年3月26日嘉縣交管字第
      0990004451號函在卷可稽（見本院卷第37頁），復有道路
      交通事故調查報告表（一）附卷可參。公訴人雖以被告於
      偵查中自承：（問：當時的煞車痕5.8公尺，可見你時速
      很快？）約時速50多公里至60公里之間等語（見偵查卷第
      6頁），而認被告當時超速行使，然本件車禍現場遺留有
      被告車輛煞車痕之客觀稽證，有卷附道路交通事故現場圖
      可憑（見警卷第12頁），被告車輛煞車痕為5.8公尺，經
      對照當事人均不爭執之卷附汽車煞車距離、行車速度及道
      路摩擦係數對照表（見本院卷第34頁），被告之車輛不論
      行駛於何路面，其行車速度均不致超越每小時40公里，況
      被告於本院審理時供稱其未超速，其平常車速最快只有每
      小時50至60公里而已，當時之車速未達每小時50至60公里
      等語（見本院卷第31頁），按被告所陳開車時速，係憑藉
      主觀上認知所為之回答，前開客觀稽證當較被告主觀供述
      之詞為可採，是難認被告肇事當時超速行使。
    3.公訴人以被告及告訴人均堅稱行向為綠燈等語，推論雙方
      均在自己之車道號誌正在變換但均為紅燈時，即搶先闖紅
      燈欲通過交岔路口之情，然僅依據被告及告訴人之供述，
      尚難認定雙方均屬闖越紅燈通過交岔路口之事實，自不能
      驟而推論該事實。
（三）車禍現場路口及附近並未設置有監視器之事實，業經到場
      處理車禍之警員註明在道路交通事故現場圖上（見警卷第
      12頁），並經本院查詢無訛（見本院卷第123頁辦理刑事
      案件電話紀錄查詢表），又本件經送臺灣省嘉雲區車輛行
      車事故鑑定委員會鑑定肇事責任結果，經該會以99年5月
      19日嘉雲鑑990313字第0995801817號函覆以：該路口設有
      行車管制號誌，本案純屬燈號問題，本會未便鑑定，有該
      函件在卷可稽（見本院卷第144頁），是本件僅有告訴人
      之指述，尚查無積極具體事證足以認定被告有公訴人所指
      業務過失傷害犯行。
六、綜上所述，公訴人雖指被告涉有刑法第284條第2項前段業務
    過失傷害罪嫌，然就被告是否有過失，仍有合理之懷疑存在
    ，已如前述，而未達於一般人均可得確信其為真實之程度，
    此外，復查無其他積極證據足認被告有何公訴人所指過失傷
    害犯行，揆諸前揭規定及說明，既不能證明被告犯罪，自應
    為無罪判決之諭知。
據上論斷，應依刑事訴訟法第301條第1項，判決如主文。
本案經檢察官楊騏嘉到庭執行職務。
中    華    民    國     99    年    5    月   31     日
                          交通法庭  法 官  劉瓊雯
以上正本證明與原本無異。
如不服本判決應於收受判決後10日內向本院提出上訴書狀，並應
敘述具體理由；其未敘述上訴理由者，應於上訴期間屆滿後20日
內向本院補提理由書（均須按他造當事人之人數附繕本）「切勿
逕送上級法院」。告訴人或被害人如對於本判決不服者，應具備
理由請求檢察官上訴，其上訴期間之計算係以檢察官收受判決正
本之日期為準。
中    華    民    國     99    年    5    月   31     日
                                    書記官 劉美娟

司法院資訊處製作；財團法人民間司法改革基金會備份。
